【裁判字號】    99,裁,3230
【裁判日期】    991209
【裁判案由】    綜合所得稅
【裁判全文】
最  高  行  政  法  院  裁  定
                                      99年度裁字第3230號
聲  請  人  關曉君
訴訟代理人  卓隆燁
上列聲請人因與相對人財政部高雄市國稅局間綜合所得稅事件，
對於中華民國99年7月15日本院99年度裁字第1506號裁定，聲請
再審，本院裁定如下：
    主  文
再審之聲請駁回。
再審訴訟費用由聲請人負擔。
    理  由
一、按裁定已經確定，而有行政訴訟法第273條第1項第1款規定
    「適用法規顯有錯誤者」之事由，依行政訴訟法第283條規
    定，固得聲請再審。惟所謂「適用法規顯有錯誤」，係指原
    確定裁定所適用之法規與該案應適用之現行法規相違背，或
    與解釋判例有所牴觸者而言，至於法律上見解之歧異，聲請
    人對之縱有爭執，要難謂為適用法規顯有錯誤，而據為再審
    之理由。
二、本件聲請人主張本院99年度裁字第1506號裁定（下稱原確定
    裁定）有行政訴訟法第273條第1項第1款所定事由，對之聲
    請再審，其聲請意旨略以：(一)聲請人業已於原上訴理由狀，
    就涉及原則性法律見解處具體說明之，依行政訴訟法第244
    條規定提起上訴，惟上訴審並無具體表明聲請人所提主張有
    何不符，僅以聲請人所陳理由並無涉及法律見解具有原則性
    為由，依行政訴訟法第249條第1項前段予以裁定駁回，原確
    定裁定顯有行政訴訟法第273條第1項第1款「適用法規顯有
    錯誤」之再審事由，應予廢棄。(二)聲請人業已於上訴理由狀
    詳予敘明財政部臺北市國稅局96年6月5日財北國稅審二字第
    0960201843號函釋緣由，該函釋並未改變財政部95年6月28
    日台財稅字第09504063430號函釋（下稱財政部95年函釋）
    見解，惟上訴審並未依職權加以審酌上開二函釋非屬員工薪
    資所得之明確規範，率以本件與聲請人援引之財政部95年函
    釋情形不同為由，而逕依行政訴訟法第249條第1項前段予以
    裁定駁回，顯有行政訴訟法第273條第1項第1款「適用法規
    顯有錯誤」之再審事由。(三)高雄高等行政法院99年度簡字第
    71號判決（下稱原審判決）未依職權究明租賃車輛為保險業
    務員招攬業務所必須，以聲請人未能證明車輛係為公務使用
    為由，僅依其配偶填具之員工還款同意書、車輛保證金之匯
    款單據及車輛買賣合約書等即遽認租賃車輛為私人使用；惟
    本件聲請人業已於上訴理由狀理由貳說明，關於課稅要件事
    實存否及課稅標準之舉證責任在於稅捐稽徵機關，原審法院
    未就聲請人所提主張加以詳查並任意調整舉證責任，仍指稱
    聲請人未能證明系爭車輛係為公務用途，將系爭車輛租金歸
    併為聲請人薪資所得，而逕依行政訴訟法第249條第1項前段
    予以裁定駁回，實有違綜合所得稅之收付實現原則、實質課
    稅原則、平等原則及論理與經驗法則，顯有行政訴訟法第27
    3條第1項第1款「適用法規顯有錯誤」之再審事由。(四)刑事
    司法機關調查證據之程序，其認定事實須達到超越合理懷疑
    之程度，遠較行政機關調查證據為周延，則行政機關應尊重
    司法機關所為之確定判決。司法院釋字第392號解釋稱憲法
    第8條第1項之司法機關包括檢察機關在內。則行政機關應尊
    重檢察機關確定文書認定之事實。原審判決未依職權審酌臺
    灣臺北地方法院檢察署檢察官偵查事證及其不起訴處分書之
    認定，僅以該不起訴處分書被告非聲請人為由，認定不能拘
    束本案，聲請人業已於行政訴訟上訴狀理由中說明，惟原確
    定裁定以不起訴處分書非為確定判決為由，而逕依行政訴訟
    法第249條第1項前段予以裁定駁回，違反本院32年判字第18
    號判例及司法院釋字第392號解釋，顯屬適用法規錯誤，有
    行政訴訟法第273條第1項第1款「適用法規顯有錯誤」之再
    審事由，應予廢棄等語。
三、經查，聲請人所提系爭事件所涉及之法律問題意義重大，有
    加以闡釋之必要之再審理由，業據聲請人對前程序原判決之
    上訴狀加以主張，關於聲請人於上訴理由狀就涉及原則性法
    律見解之主張，原確定裁定已於裁定理由中加以說明不可採
    之理由，聲請人指原確定裁定無具體表明聲請人所提主張有
    何不符，僅以聲請人所陳理由並無涉及法律見解具有原則性
    為由，依行政訴訟法第249條第1項前段予裁定駁回，原確定
    裁定顯有行政訴訟法第273條第1項第1款「適用法規顯有錯
    誤」之再審事由，無非係以其個人主觀歧異之法律見解，且
    為原審所不採之主張，再指原確定裁定有適用法規顯有錯誤
    之情形，自屬無據。又就聲請人主張之95年函釋及96年函部
    分，原確定裁定已於裁定理由中說明尚無所涉及之法律問題
    意義重大，而有由本院加以闡釋必要之原則重要性。就聲請
    人主張原判決僅以聲請人未能證明租賃車輛係為公務使用為
    由，即遽予核認租賃車輛為私人使用，聲請人已於行政訴訟
    上訴理由說明，舉證責任係在稅捐稽徵機關，上訴審未就聲
    請人所提主張加以詳查，仍指稱聲請人未能證明系爭車輛係
    為公務用途部分，亦經原確定裁定於理由中說明原判決原審
    係依調查證據結果，以系爭車輛實際上係由聲請人租賃及購
    買，進而認定系爭租車費用實質上應屬聲請人取自永達公司
    之薪資所得。故原判決並非依據舉證責任而為不利於聲請人
    之判斷，無涉法律見解具有原則性。就聲請人主張原判決未
    依職權審酌臺灣臺北地方法院檢察署檢察官偵查事證及其不
    起訴處分書之認定，僅以該不起訴處分書被告非聲請人為由
    ，認定不能拘束本案，聲請人業已於行政訴訟上訴狀理由中
    說明，惟原確定裁定以不起訴處分書非為確定判決為由，而
    逕依行政訴訟法第249條第1項前段予裁定駁回部分，亦據原
    確定裁定於理由中說明無涉法律問題意義重大，有由本院加
    以闡釋必要之原則重要性。就原判決未依職權審酌財政部賦
    稅署96年12月18日台稅一發字第09604554530號函釋，僅以
    本件扣繳稅款係在本件調查基準日後始補行扣繳為由，否准
    將該已依法繳納之扣繳稅額減除，聲請人業已於行政訴訟上
    訴狀理由中說明，惟原確定裁定以本件扣繳稅款係在本件調
    查基準日後始補行扣繳為由，而逕依行政訴訟法第249條第1
    項前段予裁定駁回部分，同據原確定裁定於理由中說明無涉
    法律見解具有原則性。就原判決未依職權審酌行政罰法第24
    條規定「一行為不二罰」原則及稅捐稽徵法第44條但書規定
    ，僅以行為主體不同為由，認定不能拘束本案，聲請人主張
    其已於行政訴訟上訴狀理由中說明，惟原確定裁定以行為主
    體不同為由，而逕依行政訴訟法第249條第1項前段予裁定駁
    回部分，亦據原確定裁定於理由中說明無涉法律見解具有原
    則性。聲請人所指原確定裁定有適用同法第273條第1項第1
    款顯有錯誤之情事，無非執其個人對法律之歧異見解而為指
    摘，均難認其再審之聲請有理由，自應予駁回。
四、據上論結，本件聲請為無理由。依行政訴訟法第283條、第
    278條第2項、第104條、民事訴訟法第95條、第78條，裁定
    如主文。
中    華    民    國    99    年    12    月    9     日
                    最高行政法院第五庭
                        審判長法官  吳  明  鴻
                              法官  林  茂  權
                              法官  侯  東  昇
                              法官  黃  秋  鴻
                              法官  陳  國  成

以  上  正  本  證  明  與  原  本  無  異
中    華    民    國    99    年    12    月    10    日
                              書記官  吳  玫  瑩

司法院資訊處製作；財團法人民間司法改革基金會備份。
